【裁判字號】    89,訴,651
【裁判日期】    890704
【裁判案由】    拆屋還地等
【裁判全文】
臺灣高雄地方法院民事判決  八十九年度訴字第六五一號
    原      告  丁○○
    被      告  丙○○
                甲○○○
                乙○○
右當事人間請求拆屋還地等事件，本院判決如左：
    主      文
    事      實
    理      由
中      華      民      國    八十九    年      七      月      四      日
                                臺灣高雄地方法院民事第鳳山庭
~B法  官  莊松泉
右正本證明與原本無異。
如不服本判決，應於送達後廿日內，向本院提出上訴狀。
~B書記官  林誠桂
中      華      民      國    八十九    年      七      月      四      日
為提起拆除建築物返還基地之訴事：
      訴之聲明
一、請求判令被告將坐落高雄縣大寮鄉○○段潮州寮小段一三三四之八地號土地上未
    經登記之房屋如圖所示Ａ區、Ｂ區予以拆除（門牌號碼：高雄縣大寮鄉○○村○○路四０號），將土地騰清返還原告。
二、被告應給付原告自民國八十四年一月一日起至民國八十八年十二月三十一日止五
    年之租金，每年按右述土地申報地價年息百分之十計算，五年之租金共新台幣八
    八、七四０元（詳如地租請求權明細表）。
三、被告自民國八十八年二月二十四日起至執行終了日止，按月賠償原告損害金新台
    幣二二、０四０元，即按右述土地原始購價新台幣二、二０四、０００元百分之
    一計算。
四、訴訟費用由被告負擔。
      事實及理由
一、原告所有之土地坐落高雄縣大寮鄉○○段潮州寮小段一三三四之八地號，地目建
    ，面積一五三平方公尺（證一號：土地登記簿謄本一份），係於民國八十三年十
    月十五日經  鈞院拍定取得持分共有物，並於民國八十八年二月二十四日經  鈞
    院民事判決分割共有確定（證二號：民事判決及判決確定證明書影本各一份）。
二、原告自民國八十三年十月十五日購買系爭土地迄今，期間已有五年三個月，歷經
    多次奔走協議分割未果（證三號：民國八十六年十一月四日存證信函影本一份）
    ，無奈於民國八十七年四月二十日提出分割共有物訴訟，直到民國八十八年二月
    二十四日判決確定，但問題仍未獲解決，系爭土地截至目前一直被佔用中，被告
    丙○○、乙○○兄弟二人在系爭土地堆積雜物（乙○○設籍高雄縣鳳山市○○里
    ○○○路五四五巷三九號），被告甲○○○亦在該土地上住家使用（證四號：地
    籍圖謄本及基地被占用示意圖各一份）。
三、原告於民國八十三年十月十五日購買系爭土地面積一五三平方公尺連同道路用地
    二七、四八平方公尺（即高雄縣大寮鄉○○段潮州寮小段一三三四之三地號，地
    目建面積０．０一九四公頃，持分一二０之一七）合計一八０．四八平方公尺（
    證五號：土地登記簿謄本及使用分區證明影本各一份）鈞院拍定價格分別為新台
    幣二、二０四、０００元，二一０、０００元合計二、四一四、０００元（證六
    號：不動產權利移轉證書影本一份）。上述土地價款之資金悉數向金融機構貸款
    取得，五年平均年利率為９％（民國八十四年至八十八年分別為９％、９．４５
    ％、８．８％、８．７５％、８．４５％）平均月利率為３＼４％，利息愈滾愈
    大，期間如以民國八十三手十月十五日起至民國八十八年十月十五日止，五年共
    六十個計算，光是利息部分，系爭土地連同道路用地分別為新台幣一、二四六、
    七五八元，一一八、七九二元合計新台幣一、三六五、五五０元，加上原始取得
    價格新台幣二、二０四、０００元，二一０、０００元合計新台幣二、四一四、
    ０００元，成本則分別為新台幣三、二五０、七五八元，三二八、七九二元合計
    新台幣三、五七九、五五０元（證七號：系爭土地成本分析表、年金終值表影本
    各一份），實際上成本超過上述之數字新台幣三、五七九、五五０元，因為期間
    超過五年以上。況且被告丙○○欠原告之債務新台幣伍拾柒萬壹仟壹佰拾貳元
    ，迄今尚未清償（證八號：強制執行金額計算書分配表、支付命令、支付命令確
    定證明書影本各一份）。現階段正值房地產不景氣之際，系爭土地恐怕連新台幣
    三００萬都賣不出去，原告蒙受鉅大損失，欲哭而無淚！
四、截至目前原告每個月要面臨之現實問題，誠如右述土地成本已累積至新台幣三、
    五七九、五五０元，每個月貸款利息支出新台幣二五、二０五元（年利率８．４
    ５％計算式3,579,550×8.45%÷12=25,205元 ）負擔相當沈重原告在系爭土地金
    錢之花費金額龐大且期間久遠，長久下去，任誰也吃不消！至於地價稅方面亦是
    一項負擔，每三手調整一次，五年下來系爭土地地價稅共繳新台幣八、八七四元
    （證九號：地價稅課稅明細及地價收據影本各一份）。
五、如圖所示Ａ區、Ｂ區分別是廚房增建部分、儲藏室（原為豬舍），而整座房屋主
    體結構如大廳、臥室、房間等則坐落於系爭土地之鄰地（即高雄縣大寮鄉○○段
    潮州寮小段一三三四之九地號，被告乙○○於前述分割共有物訴訟乙案經鈞院判
    決所分配之土地），該案於言詞辯論期間（民國八十七年五月一日首次開庭，至
    同年十二月十七日辯論終結），被告乙○○均同意原告主張分配之系爭土地，直
    到同年十二月十七日最後言詞辯論期日始改口陳稱希望分得系爭土地（參閱證二
    號：民事判決影本），並在土地現場即如圖Ｂ區加蓋鴿舍，令原告百思而不解﹖
    被告乙○○之動機，耐人尋味；被告乙○○與被告甲○○○係母子關係，在正常
    情況下，為維護日後其母還能夠在原地址居住，拆除之房屋面積最少，應主動爭
    取分配如上述高雄縣大寮鄉○○段潮州小段一三三四之九地號之土地，方屬合理
    。同時該案被告乙○○應負擔訴訟費用新台幣仟元（證十號：分割共有物訴訟
    費用明細及相關收據影本各一份），截至目前未支付給原告。此外，該案於民國
    八十七年十月二十八日法院經辦人員會同鳳山地政人員現場勘測，被告甲○○○
    向原告表示日後欲拆除房屋，要索取權利金，雖未言明多少數目，但對原告有所
    期約，相當明顯。
六、原告面對系爭土地目前客觀的情勢，非常不利，土地被繼續佔用，沒有使用、收
    益之權，更不用談買賣，資金套牢，龐大土地成本及每個月貸款利息支出，愈陷
    愈深，手上持有之所有權狀形同廢紙一般。原告曾以存證信函（證十一號：民國
    八十八年十月二十二日存證信函影本一份）通知被告丙○○、乙○○兄弟二人，
    要求於一個月內自行拆除地上物（係老舊平房，價值性極低，即便加上拆除工資
    ，損失相當有限），原告願意放棄五年地租請求權，但不予理會。在此之前，即
    民國八十八年五月二十八日原告欲告知被告乙○○，無故電話被切斷；同年九月
    六日被告丙○○來電表示：「不要說是繼續佔用五年，一００年也是一樣。」（
    註：殖民地統治權充其量頂多九九年），被告丙○○、乙○○兄弟二人對原告不
    理不睬，一副有恃無恐的態勢，加上其母即被告甲○○○期約所謂權利金等：：
    凡此種種，一言難盡。被告丙○○等三人長期佔用原告土地而不付租金，對於原
    告重大損失視而不見，已侵害原告土地之使用權、收益權、處分權。原告蒙受重
    大損失，淪為受害者，誠心誠意對待陳家，這樣還不夠嗎﹖這種事發生在被告任
    何人身上，是否感同身受﹖將心比心！
七、綜上所言，狀請鈞院如訴之聲明，請求判令拆除系爭土地上之房屋，民法七百六
    十七條「所有人對於無權占有或侵奪其所有物者，得請求返還之。對於妨害其所
    有權者，得請求除去之。有妨害其所有權之虞者，得請求防止之。」定有明文。
    同時依民法一百八十四條前段之規定：「因故意或過失，不法侵害他人之權利者
    負損害賠償責任。」被告丙○○等三人因侵害原告系爭土地使用權，收益權應給
    付原告合理之租金；因侵害原告系爭土地處分權應賠償原告合理之損害金。以還
    原告一個公道！
      謹      狀
證物名稱及件數：
證 一 號：土地登記簿謄本一份。
證 二 號：民事判決及判決確定證明書影本各一份。
證 三 號：民國八十六年十一月四日存證信函影本一份。
證 四 號：地籍圖謄本及基地被占用示意圖各一份。
證 五 號：土地登記簿謄本及使用分區證明影本各一份。
證 六 號：不動產權利移轉證書影本一份。
證 七 號：系爭土地成本分析表、年金終值表影本各一份。
證 八 號：強制執行金額計算書分配表、支付命令、支付命令確定書影本各一份。
證 九 號：地價稅明細及地價稅收據影本各一份。
證 十 號：分割共有物訴訟費用明細及相關收據影本各一份。
證十一號：民國八十八年十月二十二日存證信函影本一份。
為請求補充拆除建築物返還基地起訴狀事
      應受補充事項
一、原起訴狀被告乙○○住所「高雄縣鳳山市○○里○○○路五四五巷三九號」有誤
    ，更正為「高雄縣鳳山市○○里○○○路五三號」。
二、原起訴狀訴之聲明三原告主張「被告自民國八十八年二月二十四日起至執行終了
    日止，按月賠償原告損害金新台幣二二、０四０元，即按右述土地原始購價新台
    幣二、二０四、０００元，百分之一計算。」補充理由說明如后：
  (一)僥倖心態作崇，霸佔原告產業－系爭土地民國八十三年十月十五日原始購新台幣
    二、二０四、０００元不是一筆小數目，長年累月，截至民國八十八年十月十五
    日止五年期間，成本已累積至新台幣三、五七九、五五０元（詳見原起訴狀事實
    與理由三），行政機關基層公務員五職等退休，年資四十年，終其一生，退休給
    付都領不到這個數字。原告在原起訴狀訴之聲明二主張請求租金新台幣八八、七
    四０元，五年期間平均每年租金新台幣一七、七四八元，年報酬率不到１０％（計
    算式17,748÷2,204,000=0.8%），若鈞院對於原告訴之聲明三「被告自民國八十
    八年二月二十四日起至執行終了日止，按月賠償原告損害金新台幣二二、０四０
    元，即按右述土地原始購價新台幣二、二０四、０００元，百分之一計算。」不
    做出判決，被告甲○○○等三人僥倖心態，即將得逞；換言之，支付少計租金，
    長期佔他人產業，天良何在﹖日後有誰敢向法院標購土地呢﹖
  (二)被告無理性抗議與漫罵－民國八十九年四月二十七日鈞院經辦人員會同鳳山地政
    測量員現場勘測後，被告甲○○○當街叫罵，引來鄰居圍觀，伊指著原告說：「
    沒天良！天有在看：：」，到底是原告沒天良，還是被告等三人沒天良！至於咀
    咒語不在此提，伊自己在造口業，不跟她老人家一般見識，自己不對，竟做一些
    無理性之抗辯。
  (三)原告喪失處分資產之機會－被告甲○○○等母子三人長期佔用原告土地（自民國
    八十三年十月十五日購買迄今已逾五年七個月），意圖侵占，不予交還，歷年來
    多次奔走，並無所獲（詳見原起訴狀事實與理由二），以致利息負擔愈陷愈深，
    成本累積，愈墊愈高，苦不堪言！截至目前系爭土地每個月利息支出新台幣二五
    、二０五元（詳見原起訴狀事實與理由四），系爭土地有被告等三人佔用，到那
    裏去找買主呢﹖有如緣木求魚。更糟糕的是，欲以系爭土地設定抵押給金融機構
    週轉資金，基於土地有被告佔用，也無從貸到資金，以供週轉，所以原告手上持
    有之所有權狀形同廢紙一般。長久以來，造成鉅大損失，恍如惡夢一般！
  (四)被告態度有恃無恐，繼續佔用－被告甲○○○、乙○○等母子三人，長久以來，
    不是惡言相向，就是不理不睬，切電話：：不一而足，真是一言難盡；民國八十
    八年九月六日被告丙○○來電表示：「不要說是繼續佔用五年，一００年也是一
    樣。」，殖民地統治權，充其量頂多九九年，氣焰之囂張，令人髮指！（詳見原
    起訴狀事實與理由六）
  (五)結語－綜上所述，援用民法一百八十四條前段之規定：「因故意或過失，不法侵
    害他人之權利者應負損害賠償責任。」被告甲○○○等母子三人因侵害原告系爭
    土地處分權，造成原告鉅大損失，應賠償原告合理之損害金，以還原告一個公道
    ！


司法院資訊處製作；財團法人民間司法改革基金會備份。
